臺灣高等法院民事判決 
107年度上更二字第50號
上  訴  人  柯國風  

訴訟代理人  王仁佑律師
            陳佳函律師
被  上訴人  友士股份有限公司

兼
法定代理人  加藤純子
共      同
訴訟代理人  蔡順雄律師
            陳怡妃律師
上列當事人間請求塗銷股權移轉等事件，上訴人對於中華民國10
1年5月29日臺灣臺北地方法院100年度訴字第1741號第一審判決
提起上訴，上訴人並為訴之追加及撤回，本院於109年8月13日言
詞辯論終結，判決如下：
    主    文
上訴及追加之訴均駁回。
第二審（含追加之訴，除確定部分外）及發回前第三審訴訟費用
，由上訴人負擔。
    事    實    及    理    由
一、程序方面：
  ㈠按「關於由不當得利而生之債，依其利益之受領地法。但不
    當得利係因給付而發生者，依該給付所由發生之法律關係所
    應適用之法律」、「關於由侵權行為而生之債，依侵權行為
    地法。但另有關係最切之法律者，依該法律」，涉外民事法
    律適用法第24、25條定有明文。上訴人主張其在被上訴人友
    士電子股份有限公司（下稱友士公司）之出資額新臺幣（下
    同）35萬元，遭被上訴人加藤幸子於民國（下同）75年9月1
    5日移轉至其名下，爰依侵權行為及不當得利法則，請求確
    認股權存在並回復股權為其所有。經查，加藤幸子為外國人
　　，本件屬涉外民事事件。其次，友士公司及加藤幸子於我國
    境內有設事務所及住居所（見原審卷㈠第52頁變更登記表）
　　，上訴人所主張侵權行為與不當得利事實，均發生於我國境
    內，故我國就本件訴訟有審判權，並依前開規定適用我國法
    律。
　㈡次按「確認法律關係之訴，非原告有即受確認判決之法律上
    利益者，不得提起之」，民事訴訟法第247條第1項前段定有
    明文。又按所謂即受確認判決之法律上利益，係指因法律關
    係之存否不明確，致原告在私法上之地位有受侵害之危險，
    而此項危險得以對於被告之確認判決除去之者而言，故確認
    法律關係成立或不成立之訴，苟具備前開要件，即得謂有即
    受確認判決之法律上利益，縱其所求確認者為他人間之法律
    關係，亦非不得提起（最高法院42年台上字第1031號判例意
    旨參照）。上訴人主張其在友士公司有35萬元出資額（下稱
    系爭出資額），竟遭加藤幸子登記為其所有等情。此為被上
    訴人所否認。是以兩造對系爭出資額發生爭執，且該法律關
    係存否並不明確，致上訴人私法上之地位有受侵害之危險，
    該危險得以確認判決予以除去。依首揭說明，上訴人訴請確
    認系爭出資額存在，應有即受確認判決之法律上利益。併予
    說明。
　㈢又按「訴狀送達後，原告不得將原訴變更或追加他訴。但有
    下列各款情形之一者，不在此限：…二、請求之基礎事實同
    一者。三、擴張或減縮應受判決事項之聲明者」，民事訴訟
    法第255條第1項第2、3款定有明文，並依同法第446條第1項
    適用於第二審程序。經查，上訴人於二審追加請求：「⒈確
    認上訴人對友士公司有42萬8008股之股東權利存在。⒉加藤
    幸子應協同上訴人將第⒈點股權向友士公司回復股東名冊登
    記為上訴人所有。⒊友士公司應依前述⒈、⒉點聲明變更股東
    名冊，並向臺北市政府商業處辦理股東名冊變更登記」，並
    追加民法第767條第1項、公司法第165條1項為訴訟標的〔
　　見本院101年度上易字第643號案卷（下稱上易卷）㈡第102頁
    、即本院卷㈢第55頁〕。被上訴人則反對其追加。由於上訴人
    係追加訴訟標的並擴張聲明，且追加之基礎事實仍為起訴時
    所稱系爭35萬元出資額；依前開規定，應准許上訴人追加。
　㈣上訴人確認各項聲明訴訟標的如下：（見本院卷㈢第73-77頁
    辯論意旨狀、第88頁筆錄）：
　　上訴聲明第㈡項─民法第184條第1項前段、後段、第2項、
　　    第179條、第767條第1項。
　　上訴聲明第㈢項─訴訟標的同上。
　　上訴聲明㈣─公司法第165條第1項。
    追加聲明第⒈點─民法第184條第1項前段、後段、第2項、   
       第179條、第767條第1項。
　　追加聲明第⒉點─訴訟標的同第⒈點。
　　追加聲明第⒊點─公司法第165條第1項。
二、上訴人主張：上訴人係友士公司職員及股東，72年間出資額
    為35萬元（每股10元，共計3萬5000股，即系爭出資額）；
    其於74年間離職，但是並未將出資額轉讓他人。詎加藤幸子
    偽刻其印章，並於75年9月15日偽造股東同意書（下稱系爭
    股東同意書），將系爭出資額移轉至加藤幸子名下，並向臺
    北市政府商業處申辦公司股東變更登記；侵害上訴人對該出
    資額之所有權，且前開轉讓及登記均屬無效，自應回復為其
    所有。其次，友士公司改制為股份有限公司以後，系爭出資
    額可分配42萬8008股，亦應回復至上訴人名下。爰依民法第
    184條第1項前段、後段、第2項、第179條、第767條第1項、
    公司法第165條第1項，選擇合併而請求：㈠確認上訴人對友
    士公司有3萬5000股之股東權利存在。㈡加藤幸子應協同上訴
    人將第㈠項股權向友士公司回復股東名冊登記為上訴人所有
　　。㈢友士公司應依前述二項聲明，變更股東名冊，並向臺北
    市政府商業處辦理股東名冊變更登記等語。（上訴人另於本
    院追加聲明，如前所述）。
三、被上訴人則以：74年間，上訴人與加藤幸子達成買賣合意，
    同意將系爭出資額移轉予加藤幸子。友士公司於74年6月11
    日召開股東會，同意以127萬9320元作為上訴人退股之對價
　　。在此之前，上訴人曾為友士公司向訴外人先鋒有限公司（
　　下稱先鋒公司）收取貨款103萬6556元；以貨款扣抵後，尚
    有差額24萬2764元，遂由友士公司開立同額支票交予上訴人
　　，業已付清價款。迨75年9月15日，上訴人始將系爭出資額
    移轉至加藤幸子名下。加藤幸子並不構成不當得利或侵權行
    為；何況，上訴人於75、76年間已知悉出資額轉讓情事，竟
    遲至100年3月間提起本件訴訟，顯罹於消滅時效等語，資為
    抗辯。
四、原審就上訴人一審請求，判決：上訴人之訴及假執行之聲請
    均駁回。
    上訴人不服而提起上訴並追加，聲明：（上訴人於本院所為
　　  追加及撤回，詳如前述）
      ㈠原判決廢棄。
      ㈡確認上訴人對友士公司有3萬5000股之股東權利存在。
　　　㈢加藤幸子應協同上訴人將第㈡項股權向友士公司回復股東
        名冊登記為上訴人所有。
　　　㈣友士公司應依前述二項聲明，變更股東名冊，並向臺北
        市政府商業處辦理股東名冊變更登記。
      ㈤追加聲明：
        ⒈確認上訴人對友士公司有42萬8008股之股東權利存在
        ⒉加藤幸子應協同上訴人將第⒈點股權向友士公司回復股
          東名冊登記為上訴人所有。
        ⒊友士公司應依前述⒈、⒉點聲明變更股東名冊，並向
　　　　　臺北市政府商業處辦理股東名冊變更登記。
      ㈥第一審、第二審（含追加部分）、發回前第三審訴訟費
        用，由被上訴人負擔。
　　被上訴人答辯聲明：
　　　㈠上訴與追加之訴均駁回。
　　　㈡第二審、發回前第三審訴訟費用，由上訴人負擔。
五、兩造不爭執事項：（見本院卷㈠163-165、169-171、393-394
    頁、卷㈡第309頁、卷㈢第88頁筆錄）
　㈠友士公司於64年4月25日設立，原為有限公司，嗣於75年10月
    23日經核可變更組織為股份有限公司。（見原審卷㈠第9-11
    頁公司資料）
　㈡上訴人自67年間起任職於友士公司，並於68年、72年間先後
    出資20萬元、15萬元，合計出資額35萬元。（見原審卷㈠19
    、27頁公司變更登記事項卡，第29-31頁章程、第28頁股東
    同意書）
　㈢上訴人主張友士公司前任法定代理人加藤惇一於75年9月15日
    擅自盜刻其印章及偽造股東同意書，將上訴人35萬元出資額
    轉讓予其配偶加藤幸子，遂提出告訴。臺灣臺北地方檢察署
    （下稱臺北地檢署）以104年度偵字第7968號為不起訴處分
    。上訴人聲請再議，經臺灣高等檢察署以105年度上聲議字
    第693號駁回其再議確定。〔見104年度上更㈠字第89號案卷（
    下稱更一審卷）㈠第222-224頁不起訴處分書、第 263-264頁
    再議處分書〕
　㈣上訴人以友士公司之會計林淑美偽造其具名之申請書，向臺
    北市政府建設局申請抄錄友士公司登記資料為由，提出偽造
    文書告訴。經臺北地檢署以104年度偵字第2178號為不起訴
    處分，上訴人聲請再議，經高檢署以104年度上聲議字第651
    0號駁回其再議確定。（見更一審卷㈠第46-47頁再議處分書
    ）
　㈤友士公司以李明美、陳春吟於原審審理時所為之證詞係偽證
　　，提起偽證告訴，經臺北地檢署以103年度偵字第18936號為
    不起訴處分確定。（見更一審卷㈠第42-45頁不起訴處分書）
  ㈥上訴人先後持我國與美國護照出入境，相關紀錄如本院卷㈡44
    3-448頁（參見同卷第441頁證人陳慧君證詞。前述資料係綜
    合上易卷㈣第48-49頁背面、本院卷㈠第455-459頁）。
六、本院爭點為：㈠上訴人與加藤幸子是否達成移轉系爭出資額
    之合意，並依約移轉至加藤幸子名下？㈡上訴人請求權是否
    罹於時效？㈢上訴人對友士公司股東權利存在，並得請求回
    復相關登記？茲就兩造論點分述如下。
七、關於上訴人與加藤幸子是否達成移轉系爭出資額之合意，並
    依約移轉至加藤幸子名下方面：
    被上訴人主張上訴人與加藤幸子在74年達成買賣合意，同意
    將系爭出資額移轉予加藤幸子；價金已付清，上訴人遂於75
    年9月15日移轉至加藤幸子名下（見本院卷㈢第25、30頁）
　　。此為上訴人所否認（見同卷第59頁）。經查：
　㈠上訴人先後在68年、72年間向友士公司出資20萬元、15萬元
　　，合計出資35萬元即系爭出資額，此為兩造所不爭（見不爭
    執事項㈠）。嗣在75年9月15日，系爭出資額移轉至加藤幸子
    名下，亦有全體股東與退股之上訴人等人共同用印之系爭股
    東同意書、友士公司章程在卷可考（見原審卷㈠第42-46頁）
    。堪認上訴人系爭出資額已在75年9月15日改列加藤幸子名
    下。
　㈡其次，依據79年1月31日以上訴人名義向台北市政府建設局所
    提出申請書，其上記載：「本人柯國風曾任友士電子有限公
    司經理及投資股東，出資新台幣叁拾伍萬元整。中華民國『
    柒拾肆年本人之股權轉讓給加藤幸子』，本人要申請證明已
    離職友士電子有限公司，及無任何之股權，請出示證明以資
    應用。此致  台北市政府建設局第一科」、「申請人柯國風
    （柯國風印文）  中華民國七十九年一月三十一日」；並提
    出舊式身分證影本做為身分證明（見原審卷㈠第151-153頁）
    。在外觀上，前開申請書係以上訴人名義提出（身分證真實
    性，詳後述），目的在於申請證明書，以顯示其在友士公司
    持股已合意移轉予加藤幸子。
　㈢再者，76年2月24日以上訴人名義向台北市政府建設局提出申
    請書亦記載：「本人柯國風係為友士電子有限公司（現已改
    為友士電子股份有限公司、北市建商字第00000號公司執造
    ）之股東。『本人原持有之股份為新台幣叁拾伍萬元整』
　　。現欲申請友士電子有限公司之中華民國七十二年七月份之
    章程及股東名冊。以及中華民國『七十五年九月份之股東轉
    讓同意書』」、「申請人柯國風（柯國風印文）  中華民國
    七十六年二月24日」（見原審卷㈠第154-156頁）。其上既表
    明「本人原持有之股份為新台幣叁拾伍萬元整」、「七十五
    年九月份之股東轉讓同意書」，可知該份申請書再度表明
　　系爭出資額已在75年9月合意移轉予加藤幸子。
　㈣再其次，前述79年1月31日申請書係提供上訴人舊式身分證影
    本做為身分證明（見原審卷㈠第152頁）。經核，上訴人於10
    0年7月19日接受台北市政府警察局大安分局警員詢問時，亦
    提出同一款舊式身分證影本，同時檢附護照影本做為身分證
    明（見原法院106年度訴字第466號柯國風偽造文書案之台北
    地檢署100年度他字第5727號偵查卷影印卷第70、122頁）。
    堪認直到100年7月19日，上訴人仍使用舊式身分證做為身分
    證明；故前述79年1月31日申請書確係上訴人所為。
　㈤上訴人固然主張79年1月31日申請書並非其書立，所附身分證
    係69年版本，已在76年1月1日失效，故該件申請書與舊式身
    分證影本均非可信。前述刑案卷內舊式身分證影本並非上訴
    人所提出云云（見本院卷㈢第65-67頁、卷㈡第527、570頁）
    。但是：
　　⑴身分證係個人重要個資文件，在通常情形下，均由本人保
      管此一文件；上訴人迄未說明何時繳回舊式身分證並換領
      新式身分證，更無法說明舊式身分證曾經交予他人致遭冒
      用，則其空言否認曾於79年1月31日申請書與100年7月19
      日警詢時提出舊式身分證，已與常情不合符。
　　⑵上訴人原本一再主張79年1月31日申請書書立當時，其本人
      不在國內（見原審卷㈠第206-207頁、第269頁、卷㈡第34頁
      ）。直到調取上訴人入出境資料，確認上訴人曾於89年1
      月23日入境，同年2月5日離境（見上易卷㈣第49頁背面、
      本院卷㈡第447頁入出境紀錄）。上訴人始確認79年1月31
      日書立申請書時，本人在國內（見本院卷㈠第203頁
　　　、第222頁背面、第253頁）。可知上訴人對於往事記憶已
      非清晰。
　　⑶何況，100年7月19日警詢時，上訴人係同時提出舊式身分
      證與88年護照供警查驗（見台北地檢署100年度他字第572
      7號偵查卷影印卷第122頁），參以護照亦屬個人重要證件
      ，益證該紙舊式身分證確係上訴人所提出。是以使用同一
      份舊式身分證之79年1月31日申請書，顯係上訴人所提出
      。申請書既表明系爭出資額業已移轉等情，核與75年9月1
      5日系爭股東同意書（見原審卷㈠第42-43頁）相符，益證
      上訴人確實同意將系爭出資額移轉予加藤幸子。
  ㈥其次，被上訴人主張系爭出資額之對價為127萬9320元，友士
    公司於74年6月11日召開股東會同意支付此一價款，其中 10
    3萬6556元是以上訴代為向先鋒公司所收取貨款抵付，其餘2
    4萬2764元由友士公司開立支票交予上訴人等語（見本院卷㈢
    第30頁）。此有友士公司會計林淑美所製做紀錄、友士公司
    103萬6556元發票在卷（見原審卷㈠第86、85頁）。林淑美並
    於原審100年11月3日庭期結證稱：「（問：證人是從何時在
    被告公司任職？擔任什麼職務？）我在70年4月間進入被告
    公司，擔任會計」、「（問：證人是否認識原告？）原告是
    公司職員，也是股東，我一進去就認識他」、「（問
　　：原告當時離開公司的原因是什麼？股份怎麼處理？）印象
    中，大概原告有一筆貨款大約100多萬，叫我不要去催收，
    說他已經收回來了，貨款在他那裡，我將此事報告加藤惇一
　　，隔了幾天之後，社長要我開一張支票，後來調資料知道面
    額是20幾萬，我開好後就交給社長加藤惇一，由社長加藤惇
    一交給原告。我很確定支票是社長加藤惇一交給原告，但我
    事後跟社長加藤惇一要簽收單的時候，社長加藤惇一說沒有
    簽收單，我也不好再多問什麼」、「（問：社長交這張支票
    給原告跟股份有關嗎？）有，因為我跟社長要簽收單的時候
　　，社長有跟我說這張支票的款項，再加上先前100多萬的貨
    款，就是用來當成原告退股的代價」、「（問：證人是否知
    道當時原告的股份多少？）應該是30多萬」、「（問：請鈞
    院提示被證四，請問被證四下方有關新生分行那行字是否由
    證人所寫？是在何時寫的？）是我的筆跡，上面是記載74年
    6月間，所以應該就是那時寫的」、「（問：請問證人74年
    間的這張支票有沒有抬頭？）公司開出去的支票通常有抬頭
    ，但抬頭寫誰，不是很確定，我只能猜?如果董事長說要給
    原告的，那抬頭就是寫原告」、「（問：這張支票有兌現嗎
    ？74年間被告友士電子股份有限公司有沒有退票？）有，因
    為74年間公司沒有退票紀錄」（見原審卷㈠第200頁背面至20
    2頁筆錄）。依證人證詞，友士公司當時負責人加藤惇一同
    意以上訴人代收貨款103萬6556元，加計友士公司所簽發24
    萬2764元支票，做為上訴人退股之對價。核與前述紀錄、發
    票相符。
　㈦友士公司股東湯豐榮於原審100年7月18日庭期亦證稱：「（
　　問：原告離開公司之後股份如何處理證人是否知道？）當時
    就跟他結算清楚了。當時總共付了一百多萬元給原告，而原
    告當時的出資額只有35萬，所以是乘了好幾倍給他。當時是
    原告自己收了一筆貨款一百零幾萬之後就沒有交給公司，就
    跟公司談條件，所以公司後來才會同意還給他一百多萬」、
　　「（問：當時是由何人處理交還股款給原告的事情？）是由
    加藤惇一跟會計林淑美負責處理的，但我事後知道他們處理
    的結果。林淑美現在還是被告公司的財務部副理」等語（見
    原審卷㈠第137頁背面至 138頁筆錄），核與林淑美前述證詞
    大致相符，堪認友士公司已付清上訴人退股（移轉股份）對
    價。
　㈧友士公司前代法定代理人加藤惇一亦在原審101年3月29日庭
    期證稱：「（問：加藤惇一是否認識原告？原告有無當過被
    告公司的股東？）原告本來是公司員工，但原告也曾經持有
    過部分股份」、「（問：原告在被告公司服務到什麼時候？
　　）大約10年，在1985年離開公司」、「（問：原告離開公司
    時，股份如何處理？）公司有一部分的貨款，原告收了之後
　　，沒有交給公司，後來因為原告自己要辭職，所以我就把這
    部分的貨款用來抵原告的股款」、「（問：加藤惇一剛剛說
    的貨款大約多少錢？）100萬元以上」、「（問：請鈞院提
    示原證7 股東同意書，加藤惇一是否知道後附章程變更有無
    經過股東會決議通過？）好像有」、「（問：加藤惇一剛剛
    說原告退股，但原證7 顯示原告是將股份移轉給被告加藤幸
    子，加藤惇一是否知道這件事？）知道。我講的沒有矛盾，
    我剛剛是說原告要辭職，要把股份還給公司，所以我就把原
    告的股份吃下來，但是是用被告加藤幸子的名義，除了剛剛
    說的貨款以外，公司還有補一些錢給原告」、「〔問：請鈞
    院提示被證五（指原審卷㈠第86頁之林淑美製做紀錄），加
    藤惇一有無看過這張文書？〕（通譯朗讀內容）不記得有無
    看過，但是有做這樣的處理」等語（見原審卷㈡第86-88頁筆
    錄）。核與林淑美所製做紀錄、友士公司發票及林淑美前開
    證詞相符。堪認上訴人離職後，已由友士公司支付移轉出資
    額之對價，上訴人遂將系爭出資額登記於加藤幸子名下。
　㈨再按「股東非得其他全體股東過半數之同意，不得以其出資
    之全部或一部，轉讓於他人」，107年8月1日修正前公司法
    第111條第1項定有明文。再者，上開條文並未明定如何表達
    同意，解釋上，藉由股東會決議或同意書等方式以表達同意
    轉讓出資額，均無不可。經核：
　　⑴上訴人系爭出資額於75年9月15日移轉至加藤幸子名下，此
      有全體股東與退股之上訴人等人共同用印之系爭股東同意
      書、友士公司章程在卷可考（見原審卷㈠第42-46頁）
　　　，依上開記載，全體股東均同意系爭出資額過戶予加藤幸
      子。
　　⑵股東周榮光於更審前之本院102年5月14日庭期證稱：「〔
　　　問：提示原審卷一第86頁被證5（指林淑美所製做紀錄）
　　　，你是否曾參加 74年6月11日之股東會議？〕時間太久記
      不太起來」、「（問：當時與會的股東為何人？）記不起
      來」、「（問：提示原審卷一第41頁原證七，證人有無參
      與友士公司75年9月15日修訂章程所召開之股東會？)答：
      好像有，但幾月記不起來」、「（問：出席該次股東會之
      人為何人？)公司幹部即我、湯豐榮、蘇錦村、加藤先生
　　　」、「（問：該次章程後方證人之印章，是否為證人所親
      蓋？)我的章，也是我自己蓋的」、「（問：該次章程後
      方所列之各該股東已及退股股東之印章，是否為渠等所親
      自蓋用？)應該是，我不記得了，我不能為他人回答」等
      語（見上易卷㈡第131頁背面至132頁筆錄）。依周榮光證
      詞，對於當年相關事務記憶不夠清晰，但是有在系爭股東
      同意書上用印。則上訴人遽謂前開書面形式上雖有全體股
      東用印，不代表全體股東均知悉並同意此情；且出席股東
      會之人，當時僅加藤惇一與周榮光同意上訴人將系爭出資
      額移轉，未達法定同意人數云云（見本院卷㈢第69-71頁
　　　）；即非可採。
　　⑶股東蘇錦村於台灣台北地方法院106年度訴字第466號柯國
      風偽造文書案件之108年3月26日庭期證稱：「〔問：（提
      示偵續字卷三第94至95頁，並告以要旨）證人周榮光在偵
      查當中曾經證稱，針對剛才提示給你看的股東同意書，股
      東會有開，而且討論的是股東退股要怎麼處理的事情，因
      為當時有好幾個人要退股，不只有被告，當時你也在場，
      有何意見？〕股東周先生因為兩個人的記憶不一樣，對我
      來說都是好久之前的事情，股東同意書我完全沒有印象，
      周先生可能會比較有印象，我印象可能比較模糊」等語（
　　　見本院卷㈡第191即385頁影印筆錄）。是以蘇錦材對於75
      間系爭出資額移轉情形之記憶亦屬模糊。則上訴人執此主
      張當時僅有加藤惇一與周榮光同意系爭出資額移轉，未達
      同意標準云云（見本院卷㈢第71-73頁），尚嫌不足。
　㈩至於上訴人主張友士公司為收購友視業有限公司（下稱友視
　　實業）之資產，遂支付127萬9320元。前述款項與系爭出資
    額無關云云（見本院卷㈢第63-65頁）。惟查：
　　⑴上訴人於更審前之101年10月5日調查證據聲請㈡狀主張，12
      7萬9320元是轉讓友視實業進口業務之對價云云（見上易
      卷㈠第99頁）。已與前開主張有別。
　　⑵其次，依據72年4月14日修正公布之出進口廠商輔導管理辦
      法第2條第1項第1款、第4條，申請登記為進口商，除有出
      口實績外，實收資本額應達200萬以上（見上易卷㈠第 144
      頁正反面公報）。但是，友視實業實收資本額為100萬元
      （見同卷第185-186頁台北市政府營利事業登記證）；
　　　可知友視實業並無經營進口業務之資格，故上訴人前開陳
      述，已有可疑。
　　⑶上訴人嗣於本院109年6月17日準備㈦狀改稱，友士公司所支
      付金錢，係購買友視實業結束營業後，尚未轉賣出去而庫
      存於友視實業之進口電子產品云云（見本院卷㈡第473頁）
      。此與先前主張不一致，復無法提出合理說明，本院難以
      採信其說詞。
　　⑷上訴人所陳既有前開矛盾、不一致之情事。其所舉證人李
      明美、陳春吟證詞（見本院卷㈡第473-497頁），亦無從採
      為有利於上訴人之判斷。
　　是以上訴人主張友士公司支付127萬9320元之原因，尚非可
　　信。
　上訴人又謂友士公司股東湯豐榮於85、86、87年均交付贏利
    表予上訴人，且如數交付現金，可見當時上訴人於85至87年
    仍為友士公司股東云云（見本院卷㈠第155-161、209-211頁
　　）。惟查：
　　⑴上訴人固然提出85年、86年、87贏利表各1紙為證（見原審
      卷㈠第34-36頁影本）。但是，前開「贏利表」並未記載製
      做者姓名、製做日期，也無友士公司戳章；被上訴人復否
      認其上「加藤惇一」簽名之真正（見本院卷㈢第36- 37頁
      ）。已難遽信贏利表。
　　⑵其次，贏利表將「盈利」誤載為「贏利」，顯與會計專業
      文書不符。再其次，在會計年度結束後，公司始進行當年
      度收支清算；但是前述86年與87年贏利表均記載「 10%股
      份，中華民國八十七年四十七萬元整」（見原審卷㈠第00
　　　-00頁）；顯見86年、87年盈餘係同時計算、製做，其違
      反會計法則甚明。何況，前述贏利表所載上訴人盈利為51
      萬元（85年）、48萬元（86年）、47萬元（87年）；但是
      上訴人所提供第一銀行南門分行及彰化銀行帳戶交易明，
      並無同額金錢存入（見本院卷㈠第243-246頁即上易卷㈤第4
      0至43頁），自難採信前開贏利表。
　　⑶此外，證人湯豐榮於原審100年7月18日證稱：「（問：證
      人在原告離開公司之後，有沒有再看過原告？）完全沒有
　　　，連電話也沒有聯絡過」、「〔問：提示原證3（指85年
　　　、86年、87年贏利表各1紙），證人是否看過？〕沒有看過
      」、「（問：原告為何會說原證3 的三紙文件是由證人在
      八十五年間到八十七年間陸續交給原告？）我不知道。我
      從他七十幾年離開公司後就沒有看過他」等語（見原審卷
      ㈠第137頁背面筆錄）。則上訴人空言贏利表係湯豐榮所交
      付一節，顯無可採。
　　⑷何況，上訴人因偽造贏利表，經檢察官提起公訴，原法院 
      106年度訴字第466號刑事判決處有期徒刑10月（見本院卷
      ㈡第39-58頁刑事判決書，現由本院刑事庭108年度上訴字
      第3925號審理中）。益證上訴人所舉贏利表並非可信，是
      以上訴人前述有關友士公司88至87年向其分配盈利之主張
　　　，並非事實。
　綜上，被上訴人主張上訴人與加藤幸子在74年達成買賣合意
　　，同意將系爭出資額移轉予加藤幸子，價金已由友士公司付
    清，上訴人於75年9月15日將系爭出資額移轉至加藤幸子名
    下，應屬可採。則上訴人仍執前詞，主張系爭出資額為其所
    有，遂基於侵權行為等法則，請求加藤幸子與友士公司回復
    出資額至上訴人名下；系爭出資額所衍生配股42萬8008股，
    亦應回復至上訴人名下。均無可取。〔縱使（僅屬假設） 上
    訴人並未同意移轉系爭出資額，由於上訴人在79年1月31日
    仍向台北市政府建設局申請友士公司股權相關資料（見原審
    卷㈠第151-153頁申請書），當時已得知系爭出資額遭到過戶
    之情節；其遲至100年3月18日起訴，顯罹於15年消滅時效；
    被上訴人時效抗辯仍屬可取〕
八、綜上所述：
　㈠上訴人依據民法第184條第1項前段、後段、第2項、第179條
    、選擇合併而請求：「㈠確認上訴人對友士公司有3萬5000股
    之股東權利存在。㈡加藤幸子應協同上訴人將第㈠項股權向友
    士公司回復股東名冊登記為上訴人所有。㈢友士公司應依前
    述二項聲明，變更股東名冊，並向臺北市政府商業處辦理股
    東名冊變更登記」。為無理由，應予駁回。是則原審依此駁
    回其訴，經核並無違誤，上訴意旨指摘原判決不當，求予廢
    棄改判，為無理由，應予駁回。又上訴人於本院追加民法第
    767條第1項、公司法第165條第1項而為前開請求，亦屬無理
    由，應併予駁回。
　㈡上訴人依前開請求權，於本院追加請求：「⒈確認上訴人對友
    士公司有42萬8008股之股東權利存在。⒉加藤幸子應協同上
    訴人將第⒈點股權向友士公司回復股東名冊登記為上訴人所
    有。⒊友士公司應依前述⒈、⒉點聲明變更股東名冊，並向臺
    北市政府商業處辦理股東名冊變更登記」，亦無理由，
　　應駁回此部分追加之訴。
九、至於兩造其餘攻擊、防禦方法及證據，經斟酌後，認均不足
    以影響本判決結果，自無逐一詳予論述之必要，併予敘明。
十、據上論結，本件上訴與追加之訴均無理由，依民事訴訟法第
    449條第1項、第78條，判決如主文。
中　　華　　民　　國　　109 　年　　9 　　月　　3 　　日
                  民事第二十庭 
                    審判長法  官  吳燁山
                          法  官  林玉蕙
                          法  官  馬傲霜
正本係照原本作成。
如不服本判決，應於收受送達後20日內向本院提出上訴書狀，其
未表明上訴理由者，應於提出上訴後20日內向本院補提理由書狀
（均須按他造當事人之人數附繕本）上訴時應提出委任律師或具
有律師資格之人之委任狀；委任有律師資格者，另應附具律師資
格證書及釋明委任人與受任人有民事訴訟法第466 條之1第1項但
書或第2項（詳附註）所定關係之釋明文書影本。
中　　華　　民　　國　　109 　年　　9 　　月　　3 　　日
　　　　　　　　　　　　　書記官  高婕馨
附註：
民事訴訟法第466條之1（第1項、第2項）：
對於第二審判決上訴，上訴人應委任律師為訴訟代理人。但上訴
人或其法定代理人具有律師資格者，不在此限。
上訴人之配偶、三親等內之血親、二親等內之姻親，或上訴人為
法人、中央或地方機關時，其所屬專任人員具有律師資格並經法
院認為適當者，亦得為第三審訴訟代理人。